臺灣高等法院刑事裁定　　　　　　　　 96年度交抗字第855號
抗　告　人　甲○○
上列抗告人因違反道路交通管理處罰條例案件，不服臺灣臺北地
方法院中華民國96年10月15日裁定（96年度交聲字第835號），
提起抗告，本院裁定如下：
    主  文
抗告駁回。
    理  由
一、抗告意旨略以：(一)交通事件應準用刑事訴訟法相關規定，而
    有無罪推定原則、證據裁判主義、嚴格證明法則及告發機關
    負實質舉證責任等原則之適用，原裁定竟準用民事訴訟法之
    規定，顯係不適用法規而為無效裁判，且違規地點原裁定記
    載：「台北市○○路○段」、「重慶南路三段」，均不明確
    。(二)員警林瑞儀曾於原審證稱「異議人是在騎樓擺設待售廚
    具等物」等語，則本件即與『設攤』有關，原審裁定逕謂在
    騎樓地上擺設待售廚具等物，非與設攤有關，無釋字564號
    解釋之適用，顯違反經驗法則及論理法則。(三)騎樓既屬道路
    ，原則尚未經許可不得設攤，但行政機關依條文授權方式禁
    止設攤時，公告內容應盡量明確，且應考慮設攤地區之交通
    流量，道路寬度或禁止時段來規範騎樓攤販，而非一味禁止
    ，業經釋字564號解釋在案，而騎樓究竟應留多少寬度供大
    眾通行亦漫無標準，況抗告人均留有通道，且間距可供機車
    、行人相互會車（如照片所示），原裁定機關依不詳實之事
    實判斷，遂認違規，顯非適法，且舉發所附現場照片，均自
    道路外向內拍攝店面，未見騎樓內留供行人行走之寬度，原
    裁定據此謂「僅留騎樓中間一小部份供人通行，足使行人之
    通行受到相當程度之妨礙」，顯違背證據裁判主義。(四)另員
    警縱容公眾機車停放不加取締，政府在馬路旁劃收費停車格
    ，而依71年12月21日北市工建字第69516號、74年9月20日北
    市工建字第48522號，其中並無汀州路應留設騎樓之規定，
    原裁定對此均未予說明，顯有理由不備之違誤。(五)再汀州路
    經台北市政府評估，該街道之建築物已不必有騎樓之建築，
    換言之，不特定之公眾通行不須該騎樓作為通行所必要，而
    抗告人亦未受補償，自無須為特別之犧牲，則原裁定即不能
    據釋字400號解釋認定成立公用地役關係，據上，請撤銷原
    裁定等語。
二、原處分意旨略以：受處分人甲○○分別於民國九十五年三月
    十四日十一時五十分、同年五月二日十一時十分、同年五月
    十七日十一時十分，在臺北市○○○路○段、汀州路二段，
    有堆積、放置或拋擲足以妨礙交通之物之行為，先後經臺北
    市政府警察局中正第二分局廈門派出所警員，以受處分人有
    違反道路交通管理處罰條例第八十二條第一項第一款規定之
    違規事實舉發，經調查後認受處分人有前開違規行為，乃於
    九十六年六月七日依前開規定及違反道路交通管理事件統一
    裁罰基準表，分別裁處受處分人各一千五百元罰鍰等語。
三、原裁定略以：
    異議人確有於前開時、地利用騎樓作為堆積、置放舊貨等
      情，有舉發現場照片四張、臺北市政府警察局舉發違反道
      路交通管理事件通知單（北市警交大字第ＡＥＢ八二一八
      一０、ＡＥＢ八二一八二三、ＡＥＢ八二一八二五號）影
      本及臺北市政府警察局中正第二分局違反道路交通管理事
      件裁決書（北市警中正二分交裁字第ＡＥＢ八二一八一０
      、ＡＥＢ八二一八二三、ＡＥＢ八二一八二五號）影本各
      三紙在卷可稽，並為異議人所不爭執，此部分堪予採信。
    證人即承辦警員林瑞儀結證稱：異議人將一些待售之廚具
      、冰箱等物品放在汀州路二段六五號、六七號中間那段，
      異議人是在騎樓地上擺設待售廚具等物，在騎樓所留存之
      空間僅容一人通過，無法二人並行通過」、「卷附現場照
      片係舉發當時所拍攝的等語（原審卷第二三頁反面至二四
      頁），且其與異議人間不相識，且毫無怨隙，衡情，應無
      設詞攀誣異議人之必要，何況，異議人亦自承本件置放於
      騎樓之物品係其所有等語（原審卷第二四頁），且有上開
      照片在卷可參，是其證言，應可採信。觀諸卷附現場照片
      ，異議人在屬於道路之騎樓左右兩側，均堆積、放置大量
      物品，僅留騎樓中間一小部分供人通行，足使行人之通行
      受到相當程度之妨礙，難謂尚未達妨礙交通之程度。是異
      議人便稱未妨害通行等語，即不可採。又異議人堆積置放
      物品之地點為臺北市○○路○段六五號及六七號中間，業
      經證人林瑞儀證述如前，亦為異議人所不爭執，而卷附現
      場照片，經核確係臺北市○○路○段六五號及六七號之騎
      樓，因此，異議人指摘原處分機關之裁決書未明確記載違
      規地點乙節，惟原處分之記載縱稍嫌不足，然並不影響本
      件違規地點之確定，是此部分指摘，亦無足採。
    異議人辯稱：該處所為私人土地，不應剝奪其權利等語，
      按憲法關於人民財產權應予保障之規定，旨在確保個人依
      財產之存續狀態行使其自由使用、收益及處分之權能，避
      免遭受公權力或第三人之侵害，惟如因公用或其他公益目
      的之必要，例如既成道路符合一定要件而成立公用地役關
      係者，則為兼顧公益，其財產上之利益必須有特別之犧牲
      ，其所有權人對於土地自由使用收益之權能必亦應受到限
      制，司法院大法官會議釋字第四ＯＯ號著有解釋可參。異
      議人堆積、置放物品之場所，既屬供公眾通行之道路，縱
      如異議人所辯係屬私人土地，依前揭說明，仍應受道路交
      通管理處罰條例及其他交通法規之規範。
    異議人庭呈照片十張，稱：足證未妨害交通乙節，惟該批
      照片均非係本件舉發當時之現場照片，此由照片右下方顯
      示之日期有九十二年四月二十七日、九十三年八月八日、
      九十三年八月九日、九十四年一月二十八日及九十六年十
      月二日，與本件舉發日期不同，即可知悉，因此，上開照
      片即不足資為有利於異議人之認定。
    異議人辯稱：本件情形與「設攤」相同，依大法官釋字第
      五六四號解釋，行政機關應明定騎樓寬度及公告限制使用
      否則即不應裁罰等語，按司法院大法官會議釋字第五六四
      號雖認為「設攤」許可及公告仍須受明確性原則之拘束，
      然本件並非「設攤」，即與上開解釋不符，無其適用，此
      部分辯解，亦不可採。
    綜上，本件事證明確，異議人違規行為堪予認定，原處分
      機關分別依道路交通管理處罰條例第八十二條第一項第一
      款規定予以處罰，並無違誤，異議無理由，應予駁回。
四、按在道路堆積、置放、設置或拋擲足以妨礙交通之物者，除
    責令行為人即時停止並消除障礙外，處行為人或其雇主新臺
    幣（下同）一千二百元以上二千四百元以下罰鍰，道路交通
    管理處罰條例第八十二條第一項第一款定有明文。次按前開
    條文中所稱之道路，指公路、街道、巷衖、廣場、騎樓、走
    廊或其他供公眾通行之地方，同條例第三條第一款亦有明文
    。
五、經查：原裁定以現場照片及證人林瑞儀證述，認抗告人違規
    事實明確，而原處分機關依上開法規規定裁罰，於法並無不
    合，而駁回抗告人之異議，並無違誤，抗告意旨以證據法則
    之適用、原處分未載明確切違規地址、本件有釋字第五六四
    號解釋適用、及警方未取締其他違規停車，併汀洲路騎樓變
    遷等情，指摘原裁定不當，然查：原裁定已說明，有關原
    處分地址記載未臻明確部分，因有顯場照片、證人及抗告人
    陳述，尚不影響事實認定，核無違誤，抗告人謂事實不明，
    顯有誤會，至於抗告人主張係擺設攤位，有釋字第五六四
    號解釋適用乙節，查：抗告人自稱於該地開設「開寶號」，
    並有現場照片附卷可參，顯係開行作店，並非擺設攤位，至
    於其在該處騎樓放置物品，衡諸當今社會常情及經濟狀況，
    常人不會因此而認抗告人係擺設攤位，是此部分所辯，即不
    可採，至於他人有無違規，或汀洲路其他房屋有無騎樓設
    施等，均與本案抗告人違規事實，無關聯性，無從以彼類此
    ，作何推論，而為有利抗告人之認定，另有關證據法則之
    爭論，因本案事實已明，抗告人所謂之證據法則如何，均不
    影響該事實之認定，從而，亦無待深論。綜上，抗告人指摘
    原裁定不當，為無理由，應予駁回
據上論結，應依道路交通案件處理辦法第26條，刑事訴訟法第41
2條，裁定如主文。
中　　華　　民　　國　　96　　年　　11　　月　　6 　　日
　　　　　　　　　刑事第十八庭審判長法　官  溫耀源
　　　　　　　　　　　　　　　　　  法　官  陳健順
　　　　　　　　　　　　　　　　　  法　官  周政達
以上正本證明與原本無異。
不得再抗告。
                                    書記官  莊昭樹
中　　華　　民　　國　　96　　年　　11　　月　　6 　　日
